臺灣臺中地方法院民事判決　九十一年度家訴字第八四號
　　原　　　告　　乙○○
　　兼法定代理人　丁○○
　　被　　　告　　丙○○
　　　　　　　　　甲○○
右當事人間確認親子關係不存在事件，本院判決如左：
    主　　文
原告之訴駁回。
訴訟費用由原告負擔。
    事　　實
甲、原告方面：
一、聲明：請求確認被告丙○○與原告乙○○父子關係不存在。
二、陳述：原告丁○○於民國八十三年九月二十八日與被告李峰雄在泰國結婚，當初
    因原告丁○○泰籍身分尚待確認中，故無法作成結婚證書，進而被告李峰雄無法
    回台辦理結婚登記的手續，然原告丁○○、被告李峰雄夫妻婚姻關係一直存續中
    ；直至八十五年七月二十三日原告丁○○復改嫁另一被告丙○○，復於八十六年
    五月十一日生子即原告乙○○，乙○○經推定為被告丙○○之婚生子，惟原告乙○○並非被告丙○○之子，原告乙○○實係原告丁○○與被告李峰雄在泰國同居
    期間所受孕之親生子。而原告乙○○係原告丁○○與被告丙○○再婚後所生之子
    ，為確定原告乙○○其父，爰依民事訴訟法第五八九條、五九一條之規定，提起
    確定其父之訴。
三、証據：提出照片五張、出生證明影本一份、戶籍謄本正本二份為証。
乙、被告方面：
一、被告丙○○未於最後言詞辯論期日到庭，伊之前之聲明陳述為：原告乙○○確非
    伊之子，伊與原告丁○○於八十五年七月二十三日在泰國結婚，伊並不清楚原告
    丁○○與被告李峰雄間之關係。
二、被告李峰雄部分：原告乙○○與被告李峰雄經血緣鑑定後確有血緣父子關係，是
    被告李峰雄確為原告乙○○之生父，若強行推定原告乙○○為被告丙○○之婚生
    子，而被告丙○○又不予承認，實將陷原告乙○○不知以何人為父子窘境。
丙、依職權調閱台灣高等法院八十八年上訴字第二五七九號妨害婚姻卷。
    理　　由
一、被告丙○○經合法通知，未於最後言詞辯論期日到場，核無民事訴訟法第三百八
    十六條各款所列情形，爰依被告之聲請，由其一造辯論而為判決。
二、按親子關係事件，與社會公益有關，當事人處分主義應受限制，故民事訴訟法規
    定關於認諾及自認或不爭執事實效力之規定，於親子關係事件，不適用之，此觀
    民事訴訟法第五百九十四條規定自明．是被告丙○○、被告李峰雄就本件訴訟為
    認諾及訴訟上自認或不爭執事實，不生訴訟上效力，尚不得據此即為原告訴之聲
    明之判決，合先敘明。
三、原告主張原告丁○○於八十三年九月二十八日與被告李峰雄在泰國舉行公開儀式
    結婚，因原告丁○○泰籍身分尚待確認，未作成結婚證書，故被告李峰雄無法回
    台辦理結婚登記手續，然原告丁○○、被告李峰雄夫妻婚姻關係一直存續中；直
    至八十五年七月二十三日原告丁○○復改嫁另一被告丙○○，復於八十六年五月
    十一日生子即原告乙○○，乙○○經推定為被告丙○○之婚生子，惟原告乙○○
    並非被告丙○○之子，原告乙○○實係原告丁○○與被告李峰雄在泰國同居期間
    所受孕之親生子。而原告乙○○係原告丁○○與被告丙○○再婚後所生之子，為
    確定原告乙○○其父，爰依民事訴訟法第五八九條、五九一條之規定，提起確定
    其父之訴。
四、按民事訴訟法第五百八十九條就母再婚後所生子女確定其父之訴，係指自後婚之
    日起算第一百八十一日以後生育子女，而該子女出生之日，距前婚解消之日未滿
    三百零二日者，依上述推定，前婚雖已解消，但依三百零二日懷胎最長期間之推
    ，可為前夫之婚生子女，而依一百八十一日最短期間推定，亦可為後婚之婚生子
    女，是於此推定衝突場合，現行民法僅可由法院根據事實，依程序法判斷其所生
    子女為何人，是依民事訴訟法第五百八十九條提起確定其父之訴，自須前後婚均
    屬有效婚始得提起。本件原告丁○○雖主張其與被告李峰雄於八十三年九月二十
    八日在泰國舉行公開結婚儀式，並提出公開宴客之照片五幀為証，被告李峰雄亦
    不爭執，然查被告李峰雄於八十二年四月十八日與訴外人胡紹琴在泰國已舉行公
    開結婚儀式並宴請親友，該婚姻現仍存續中等情，業經本院調閱台灣高等法院八
    十八年度上訴字第二五七九號妨害婚姻卷審認無誤，是原告丁○○與被告李峰雄
    於八十三年九月二十八日於被告李峰雄與訴外人胡紹琴婚姻仍有效存續期間在泰
    國舉行之公開儀式結婚，自屬重婚，依前揭說明，原告乙○○自非屬受前後婚婚
    生推定衝突之情形，原告自不得提起本件確定其父之訴，原告提起本訴自無理由
    ，應予駁回。
五、再按妻之受胎係在婚姻關係存續中者，依民法第一千零六十三條第一項規定，應
    推定其所生之子女為婚生子女，受此推定之子女，惟在夫妻一方能證明妻非自夫
    受胎者，得依同條第二項之規定，於知悉子女出生之日起，一年內以訴否認之，
    如夫妻均已逾該項所定之法定期間而未提起否認之訴，或雖提起而未受有勝訴之
    確定判決以前，該子女在法律上不能不認為夫之婚生子女，無論何人，皆不得為
    反對之主張（司法院院字第二七七三號、院解字第三一八一號、四○八二號解釋
    ，最高法院二十三年上字第三四七三號、七十五年台上字第二○七一號判例參照
    ）。亦即受婚生推定之子女，除依夫或妻提起否認之訴外，不能依其他方法否認
    其地位。且該否認子女之訴僅由夫或妻提起及除斥期間之規定，除維持法之秩序
    安定，早日確定子女身分關係外，亦為維護家庭和平，以免婚生推定，可任意加
    以推翻，影響婚姻家庭生活，製造紛爭。本件原告乙○○於八十六年五月十一日
    出生，受胎期間在原告丁○○與被告丙○○之婚姻關係存續中，故依民法第一千
    零六十三條第一項之規定，推定為被告丙○○之婚生子等事實，業有原告提出之
    戶籍謄本及出生證明各一份為證，堪可採信。又原告主張原告乙○○並非原告丁○○自被告丙○○受胎，固有法務部調查局所做之ＤＮＡ檢驗之鑑定通知書一份
    為証，且根據該鑑定報告之記載，認「李峰雄即可能（機率99.99%以上）為乙○○的生父」，是原告乙○○縱非被告丙○○之子，實係原告丁○○與被告李峰雄
    同居所生，為被告李峰雄之親生子，惟被告丙○○、原告丁○○均未於民法第一
    千零六十三條第二項之一年除斥期間內提起否認子女之訴，是原告乙○○仍受婚
    生推定而為被告丙○○之婚生子，原告乙○○之生母即原告丁○○或受婚生推定
    之父被告丙○○既於法定期間均未提起否認之訴，揆諸前開說明，自亦不能再訴
    請確認親子關係存在，附此敘明。
六、據上論結，本件原告之訴為無理由，依民事訴訟法第三百八十五條第一項前段、
    第七十八條、第八十五條第一項前段，判決如主文。
中　　　華　　　民　　　國　　九十一　　年　　　十二　　月　　　四　　　日
　　　　　　　　　　　　　　　　臺灣臺中地方法院家事法庭
~B法　　　官　涂秀玲
右正本證明與原本無異
如對本判決上訴，須於判決送達後二十日內向本院提出上訴狀
中　　　華　　　民　　　國　　九十一　　年　　　十二　　月　　　六　　　日
~B法院書記官
